臺灣桃園地方法院民事裁定
111年度消債清字第61號
聲  請  人  
即債務人    石桂良  

代  理  人  李大偉法扶律師
上列當事人因消費者債務清理事件聲請清算，本院裁定如下：
    主  文
債務人甲○○於中華民國一百一十年十二月二十五日所提更生方案
應不予認可。
債務人甲○○自中華民國一百一十一年五月二十七日下午四時起開
始清算程序。
命司法事務官進行本件清算程序。
    理  由
一、按更生方案未依消費者債務清理條例第59條、第60條規定可
    決時，除有同條例第64條規定之情形外，法院應以裁定開始
    清算程序；法院為前項裁定前，應使債權人、債務人有陳述
    意見之機會；債務人有薪資、執行業務所得或其他固定收入
    ，依其收入及財產狀況，可認更生方案之條件已盡力清償者
    ，法院應以裁定認可更生方案，消費者債務清理條例（下稱
    消債條例）第61條第1項、第2項、第64條第1項分別定有明
    文。而下列情形，法院宜認債務人已盡力清償：⒈債務人之
    財產有清算價值者，加計其於更生方案履行期間可處分所得
    總額，扣除自己及依法應受其扶養者所必要生活費用後之餘
    額，逾十分之九已用於清償。⒉債務人之財產無清算價值者
    ，以其於更生方案履行期間可處分所得總額，扣除自己及依
    法應受其扶養者所必要生活費用後之餘額，逾五分之四已用
    於清償。⒊依其他情事可認債務人已盡力清償者，辦理消費
    者債務清理事件應行注意事項第27點第1項亦有明定。次按
    法院裁定不認可更生方案時，應同時裁定開始清算程序，；
    法院開始清算程序之裁定，應載明其年、月、日、時，並即
    時發生效力；法院裁定開始更生或清算程序後，得命司法事
    務官進行更生或清算程序，必要時得選任律師、會計師或其
    他適當之自然人或法人1人為監督人或管理人；復為消債條
    例第65條第1項、第83條第1項、第16條第1項所明定。
二、經查，本件聲請人即債務人甲○○前於民國109年11月10日向
    本院聲請消費者債務清理法院前置調解，後因最大債權人認
    聲請人所主張每月清償金額上限，顯不足清償全體金融機構
    對外債權本金，恐無調解成立之可能，而未提出分期還款方
    案，亦未於調解期日出席，致調解不成立。後經本院110年
    度消債更字第130號裁定自110年6月2日下午5時起開始更生
    程序，復經本院司法事務官以110年度司執消債更字第129號
    進行更生程序，合先敘明。司法事務官於本件更生執行事件
    受理後，限期命各債權人申報債權、補報債權（見執行卷第
    8頁），嗣於110年9月6日製作並公告債權表（見執行卷第44
    頁），聲請人並於110年9月3日就其無擔保及無優先債權總
    額新臺幣（下同）128萬680元，提出以每月為1期、共72期
    、每期清償金額2,368元，總計清償金額為17萬496元，清償
    比例為13.31％之更生方案（參執行卷第67頁），然經司法事
    務官通知債權人後，該方案並未獲得債權人可決通過。經本
    院司法事務官於110年12月17日再次通知聲請人提出修改之
    更生方案，嗣聲請人於110年12月24日具狀主張聲請人之未
    成年子女乙○○前於110年8月間甫產下子女即聲請人之孫子，
    而聲請人除須負擔個人生活費用，尚有包含剛出生孫子之三
    名未成年子女扶養費需負擔，最多僅能負擔保單價值分攤之
    2,543元部分（參執行卷第112頁）。再聲請人有於中國人壽
    保險股份有限公司之保單，保單價值約為18萬3,095元，此
    有保險業通報作業資訊系統資料查詢結果表、中國人壽保險
    股份有限公司檢附之保單資料等附卷可參(執行卷第95頁、
    第60、61頁)，是總計聲請人財產價值約為18萬3,095元。又
    聲請人每月平均薪資收入約為2萬8,300元，扣除本院准予更
    生裁定所認每月必要支出2萬8,337元，每月應已無餘額，惟
    於其未成年子女分別成年後(即112年10月、114年12月)，該
    部分扶養費即應予以刪除，每月應有餘額分別為4,963元、9
    ,963元，應納入還款方案中，聲請人應提出分階段之更生方
    案，並加計清算價值攤提金額（即保單價值準備金），提出
    逾9成以上還款金額之更生方案。而如以111年1月為首期，
    未成年子女滿20歲計算，聲請人可處分餘額為36萬7,336元
    【(28,300-28,337)×22月+(28,300-23,337)×26月+(00000-0
    0000)×24月=367,336元】，再加計保單價值準備金18萬3,09
    5元，總計為55萬431元，而聲請人前所提出之更生方案，每
    期償還2,543元，總償還金額為18萬3,095元，僅達上開可處
    分餘額之33.26％(18萬3,095元/55萬431元)，顯低於9成，未
    達本條例盡力清償之標準，法院應不可裁定認可該更生方案
    。嗣本院司法事務官即通知聲請人是否重新提出更生方案，
    惟經聲請人代理人表示聲請人無法負擔本院所提之更生方案
    ，改聲請清算(執行卷第154頁)等情，業經本院調取前開110
    年度司執消債更字第129號案卷核閱無誤。是以，債務人無
    法提出符合消債條例第64條之1第1項第1款之更生方案，本
    院自不得逕依職權以裁定認可該更生方案。本院司法事務官
    復已依消債條例第61條第2項規定，於通知債務人及債權人
    就更生程序轉入清算程序表示意見，附此敘明。
三、綜上所述，本件聲請人所提之更生方案既未能依消債條例第
    59條、第60條之規定經債權人會議或書面決議之可決，復有
    消債條例第64條之1第1項第1款之事由，本院自不得裁定認
    可更生方案，而應依消債條例第61條第1項之規定，裁定開
    始清算程序，並命司法事務官進行本件清算程序，爰裁定如
    主文。

中　　華　　民　　國　　111 　年　　5 　　月　　27　　日
              民事第三庭      法　官　林靜梅
以上正本係照原本作成。
開始清算程序之裁定不得抗告，如不服更生方案不予認可之裁定
，應於裁定送達後10日內，以書狀向本院提出抗告，並繳納抗告
費新臺幣1千元。
本裁定業於111年5月27日下午4時公告。
中　　華　　民　　國　　111 　年　　5 　　月　　27　　日
  　                          書記官　劉寶霞